ACORDAO-COMPLETO-2349585

ACÓRDÃO 3336/2019 ATA 12/2019 - PRIMEIRA CÂMARA

VISTOS, relatados e discutidos estes autos de recurso de reconsideração interposto pelo Banco de Sangue Modelo de Anápolis Ltda. contra o Acórdão 10261/2017-TCU-Primeira Câmara;
	ACORDAM os ministros do Tribunal de Contas da União, reunidos em sessão da 1ª Câmara, diante das razões expostas pelo relator, em:
9.1. conhecer do recurso de reconsideração, com fundamento nos arts. 32 e 33 da Lei 8.443/1992, para, no mérito, negar-lhe provimento;
9.2. dar ciência desta deliberação ao recorrente.

Recurso de reconsideração interposto contra deliberação que julgou irregulares as contas de entidade, condenou-a em débito e aplicou-lhe multa, em virtude da cobrança irregular de procedimentos do SIA/SUS.

Primeira Câmara

Banco de Sangue Modelo de Anápolis Ltda. (01.116.300/0001-01).

3. Recorrente: Banco de Sangue Modelo de Anápolis Ltda. (01.116.300/0001-01).

13.1. Ministros presentes: Walton Alencar Rodrigues (Presidente), Benjamin Zymler e Vital do Rêgo (Relator).
13.2. Ministro-Substituto convocado: Augusto Sherman Cavalcanti.
13.3. Ministro-Substituto presente: Weder de Oliveira.

VITAL DO RÊGO

Ministro Walton Alencar Rodrigues.

Adoto como parte do relatório a abaixo transcrita manifestação da Secretaria de Recursos (peça 66) nestes autos, que contou com o aval do titular daquela unidade especializada e do representante do MPTCU (peça 67 e 68) :
INTRODUÇÃO
1. Trata-se de recurso de reconsideração interposto pelo Banco de Sangue Modelo de Anápolis Ltda. contra o Acórdão 10261/2017-TCU-Primeira Câmara (peça 33) .
1.1. A deliberação recorrida apresenta o seguinte teor:
ACORDAM os Ministros do Tribunal de Contas da União, reunidos em sessão da Primeira Câmara, com fundamento nos arts. 1º, inciso I, 16, inciso III, alíneas "b" e "c", 19 e 23, inciso III, da Lei 8.443/1992, c/c 1º, inciso I, 209, inciso III, 210 e 214, inciso III, do Regimento Interno do TCU, ante as razões expostas pelo Relator, em:
9.1 excluir Carlos José de Moura Júnior (CPF: XXX.981.587-XX) e Antônio César Teixeira (CPF: XXX.005.641-XX) dos presentes autos;
9.2. rejeitar as alegações de defesa apresentadas pelo Banco de Sangue Modelo de Anápolis Ltda (CNPJ: 01.116.300/0001-01) ;
9.3 julgar irregulares as contas do Banco de Sangue Modelo de Anápolis Ltda. (CNPJ: 01.116.300/0001-01) , condenando-o ao pagamento das quantias a seguir especificadas, com a fixação do prazo de quinze dias, a contar da notificação, para comprovar, perante o Tribunal, o recolhimento da dívida aos cofres do Fundo Nacional de Saúde, atualizadas monetariamente e acrescidas dos juros de mora, calculadas a partir das datas discriminadas, até a data do recolhimento, na forma prevista na legislação em vigor;
	Data
	Valor R$

	28/06/2005
	2.430,50

	28/06/2005
	2.430,50

	28/06/2005
	6.678,50

	28/06/2005
	2.430,50

	11/08/2005
	2.430,50

	11/08/2005
	6.678,50

	11/08/2005
	2.430,50

	20/09/2005
	2.430,50

	20/09/2005
	6.678,50

	20/09/2005
	2.430,50

	11/11/2005
	6.678,50

	11/11/2005
	2.430,50

	30/11/2005
	6.678,50

	30/11/2005
	2.430,50

	30/11/2005
	6.678,50

	30/11/2005
	2.430,50

	01/02/2006
	6.678,50

	15/02/2005
	6.678,50

	02/06/2005
	1.447,70

	02/06/2005
	1.234,58

	28/06/2005
	404,06

	11/08/2005
	1.234,58

	11/08/2005
	1.512,15

	20/09/2005
	404,06

	20/09/2005
	1.512,15

	11/11/2005
	2.349,75

	11/11/2005
	404,06

	11/11/2005
	1.512,15

	30/11/2005
	2.349,75

	30/11/2005
	404,06

	30/11/2005
	449,50

	30/11/2005
	2.349,75

	30/11/2005
	449,50

	30/11/2005
	404,06

	30/11/2005
	449,50

	01/02/2006
	449,50

	01/02/2006
	449,50

	01/02/2006
	449,50

	15/02/2006
	449,50

9.4. aplicar ao Banco de Sangue Modelo de Anápolis Ltda a multa prevista no art. 57, da Lei 8.443/1992, no valor de R$ 18.000,00 (dezoito mil reais) , fixando o prazo de quinze dias, a contar da notificação, para que comprove perante o Tribunal (art. 214, III, "a", do RI/TCU) , o recolhimento aos cofres do Tesouro Nacional, atualizada monetariamente desde a data do presente acórdão até a data de efetivo recolhimento, se for paga após o vencimento, na forma da legislação em vigor; 
9.5. autorizar, desde logo, nos termos do art. 28, II, da Lei 8.443/1992, a cobrança judicial das dívidas; 
9.6. remeter cópia desta deliberação à Procuradoria da República no Estado de Goiás, para a adoção das medidas que entender cabíveis; 
9.7. dar ciência desta deliberação aos responsáveis e ao Fundo Nacional de Saúde.
HISTÓRICO
2. Originalmente, estes autos tratavam de tomada de contas especial instaurada pela Diretoria Executiva do Fundo Nacional de Saúde/Ministério da Saúde, em razão da cobrança irregular de procedimentos do SIA/SUS pelo Banco de Sangue Modelo de Anápolis Ltda./Instituto Onco/Hematológico de Anápolis/GO. As cobranças irregulares foram levantadas pelo Denasus, por meio da Auditoria n. 5586, realizada no período de 3 a 13/4/2006 (fase analítica) e de 9/7 a 13/7/2007 (fase operativa) , e teve por abrangência o período de janeiro a dezembro de 2005.
2.1. De acordo com o Relatório de Tomada de Contas Especial Complementar 42/2012 (peça 1, p. 301-308) e o Relatório de Auditoria 489/2014 (peça 1, p. 333-335) , os responsáveis encontravam-se em débito com a Fazenda Nacional pelas cobranças de "Procedimento não realizado/comprovados" e "Procedimento cobrado não comprovado", causando prejuízo ao erário da ordem de R$ 98.402,36, conforme disposto no Relatório Complementar 5586 (peça 1, p. 201-211) .
2.2. A responsabilidade foi imputada ao Sr. Carlos José de Moura Júnior, representante administrativo (peça 1, p. 209) , solidariamente com o Sr. Antônio César Teixeira, diretor clínico, e ao Banco de Sangue Modelo de Anápolis Ltda., conforme o Relatório de TCE (peça 1, p. 307) . 
2.3. A Coordenadoria-Geral de Auditoria da Área de Pessoal e Benefícios e de Tomada de Contas Especial da Secretaria Federal de Controle Interno certificou a irregularidade das contas (peça 1, p. 337) , acompanhado do parecer do dirigente do órgão de Controle Interno, tendo o Ministro de Estado da Saúde, Sr. Arthur Chioro, registrado o conhecimento das conclusões daquele órgão de controle interno (peça 1, p. 339) .
2.4.  No âmbito do Tribunal, com base nas apurações da fase interna da TCE, foram citados os senhores Antônio César Teixeira (peça 8) e Carlos José de Moura Júnior (peça 9) em solidariedade com o Banco de Sangue Modelo de Anápolis Ltda. (peça 10) .  
2.5. As ciências de recebimentos das comunicações estão consignadas às peças 11, 14 e 15.  Com a apresentação da defesa por parte do Banco de Sangue Modelo de Anápolis Ltda., seguiu-se à análise, conforme instrução à peça 18. Os demais responsáveis permaneceram silentes e foram considerados revéis nos termos do art. 12, §3º, da Lei 8.443/92.
2.6. Embora tenha ocorrido manifestações concordantes da Secex/GO e do Ministério Público junto ao TCU, o Relator, por meio de despacho, restituiu os autos à Secex/GO para diligências necessárias (peça 22) a fim de que o Denasus se pronunciasse quanto ao afastamento ou não das glosas, a partir do envio da documentação enviada a este Tribunal a título de alegações de defesa (peça 12) . 
2.7.  Tendo a diligência servido a confirmar as referidas glosas (peça 26) , a Secex/GO, em nova instrução, propôs que fossem excluídos os Srs. Carlos José de Moura Júnior e Antônio César Teixeira da relação processual e que fossem julgadas irregulares as contas do Banco de Sangue Modelo de Anápolis Ltda., condenando-se a empresa em débito e aplicando-se a multa prevista no artigo 57 da Lei 8.443/1992 (peças 29-31) .
2.8. O MPTCU divergiu da Unidade Técnica e propôs o arquivamento do processo pela inexistência dos pressupostos de constituição e de desenvolvimento válido e regular (peça 32) .
2.9. O Relator, Min. Walton Alencar Rodrigues, divergiu da proposição do Parquet quanto ao arquivamento do processo e acompanhou a Secex/GO, manifestando-se no sentido de excluir a responsabilidade do diretor técnico e do representante administrativo do Banco de Sangue Modelo de Anápolis Ltda.  (peça 34) .
2.10.  O Tribunal de Contas da União, em sessão da 1ª Câmara, proferiu o Acórdão 10261/2017-TCU-Primeira Câmara (peça 33) .
2.11.  Inconformado com a decisão, o Banco de Sangue Modelo de Anápolis Ltda. interpôs o presente recurso de reconsideração (peça 45) .
EXAME DE ADMISSIBILIDADE
3. Reitera-se o exame preliminar de admissibilidade (peça 53) , ratificado à peça 57 pelo Relator, Ministro Vital do Rêgo, que concluiu pelo conhecimento do recurso de reconsideração interposto pelo Banco de Sangue Modelo de Anápolis Ltda., suspendendo-se os efeitos dos itens 9.3, 9.4 e 9.5 do Acórdão 10261/2017-TCU-Primeira Câmara, em relação ao recorrente, nos termos dos arts. 32, inciso I, e 33 da Lei 8.443/1992, c/c o art. 285 do Regimento Interno do TCU.
EXAME TÉCNICO
4. Delimitação do recurso.
4.1. Constitui objeto do presente recurso verificar se:  
 a) a ação judicial em trâmite no Tribunal Regional Federal suspende/obsta o julgamento do presente processo; 
 b) alegações e documentos apresentados afastam as irregularidades que foram atribuídas ao Banco de Sangue Modelo de Anápolis Ltda; 
 c) há responsabilidade do Município de Anápolis/GO.
Da ação judicial em trâmite no Tribunal Regional Federal
Razões recursais
5. O recorrente informa que interpôs em 9/12/2013, junto ao Tribunal Regional Federal, recurso contra decisão proferida nos autos do processo nº . 0000670-28.2009.4.0l.3502 (numeração nova) e 2009.35.02.000673-1 (numeração original) , que tem como objeto os repasses efetuados ao SUS/Anápolis/GO (peça 45, p. 1-2) .
5.1. Informa que o presente processo administrativo e o mencionado processo judicial tratam da mesma matéria (aplicação de verbas do SUS) (peça 45, p. 1-2) .
5.2. Afirma que, se o recurso de apelo interposto for improvido, o recorrente será sendo duplamente penalizado em razão da ocorrência do bis in idem (peça 45, p. 1-2) .
5.3. Postula a suspensão do presente processo até o julgamento final do recurso em trâmite no Tribunal Regional Federal (peça 45, p. 1-2) .
Análise
6.  Não assiste razão ao recorrente.
6.1. No ordenamento jurídico brasileiro, vigora o princípio da independência das instâncias, que permite a ocorrência de condenações simultâneas nas diferentes esferas jurídicas - cível, criminal e administrativa.
6.2.   A sentença proferida pelo juízo cível, sob qualquer fundamento, não vincula a decisão administrativa proferida pelo TCU, em razão do princípio da independência das instâncias. Apenas a sentença absolutória no juízo criminal fundada no reconhecimento da inexistência material do fato ou na negativa de autoria tem habilidade para impedir a responsabilização civil e administrativa do agente (Acórdão 6903/2018-TCU-Segunda Câmara, Rel. Min. Ana Arraes) .
6.3. A existência de processos no Poder Judiciário e no TCU com idêntico objeto não caracteriza repetição de sanção sobre mesmo fato (bis in idem) nem litispendência. 
6.4. O Tribunal de Contas da União tem jurisdição e competência próprias, estabelecidas pela Constituição Federal e pela Lei 8.443/1992. Não representa óbice à sua atuação o fato de tramitar no âmbito do Poder Judiciário ação penal ou civil sobre o mesmo assunto, pois é competência exclusiva do TCU verificar a regularidade da aplicação de recursos federais.
6.5. Logo, a existência de ação judicial contra o responsável não obstaculiza o andamento de processo neste Tribunal. Não é necessário, pois, aguardar seu deslinde. Na hipótese de haver condenação no processo judicial, basta que sejam apresentados os documentos comprobatórios da quitação do débito na esfera administrativa e vice-versa. Assim, não há que se falar em bis in idem, porquanto não haverá ressarcimento de valores em duplicidade.
6.6. Dessa forma, deve ser rejeitada a postulação do recorrente em suspender o presente processo até o julgamento final do recurso em trâmite no Tribunal Regional Federal.
Das irregularidades atribuídas ao Banco de Sangue Modelo de Anápolis Ltda.
Razões recursais
7. Em relação às irregularidades que lhe foram atribuídas, a recorrente declara que 
 a) prontuários não apresentados (APACs. 2672307-0, 2694141-0, 2694151-9, 2718976-7, 2718957-0, 2695184-8 e 2746143-4,) : em 18/12/2006, houve alagamento nas instalações físicas da sede da recorrente; o espaço físico destinado ao arquivo dos documentos fora atingido pelas águas e muitos documentos foram destruídos; a destruição decorreu de caso fortuito ou evento natural pelo que não há falar em responsabilidade (peça 45, p. 3) ;
 b) procedimentos tidos como não realizados/comprovados (APACs 2695223-3, 2673011-0, 2695247-5, 2694728-3, 2746116-0, 2718974-5, 2746143-4, 2851279-2, 2851209-3 (2851269-3) : os procedimentos médicos foram realizados, os medicamentos prescritos foram ministrados e os exames laboratoriais realizados em cada paciente; os procedimentos médicos foram autorizados pelo gestor municipal do SUS do Município de Anápolis; procedimentos tidos como não realizados decorreram de  erro de digitação cometido pelo responsável pelo relatório conclusivo dos auditores do Tribunal (peça 45, p. 3-4) ;
 c) procedimentos cobrados não comprovados (APACs. 2673019-8, 2718972-3, 2718854-, 2746122-5, 2804664-5, 2804665-6, 2804654-6) : todos os procedimentos médicos foram adotados e realizados com vista ao tratamento médico prescrito; todas as Apacs foram autorizadas pelo gestor municipal do SUS no Município de Anápolis; portanto, não falar em procedimentos cobrados indevidamente (peça 45, p. 4) ;
 d)  prescrições médicas/pacientes (APACs 2695223-3, 2746122-5, 2694728-3, 2746143-4, 851269-3, 2746116-0, 2851279-2, 2387753-5, 2695247-5, 2804654-6, 2852435-3, 2565711-5, 2873019-8, 2718972-3, 2804664-5 2852444-1, 2718854-6, 002718854-6, 2804665-6) : as Apacs estão acompanhadas das respectivas prescrições médicas indicadas para cada um dos pacientes as indicações inerentes ao tratamento adequado para a busca da cura do paciente, ou a minimização de seu sofrimento (peça 45, p. 4) .
Análise
8. Não assiste razão ao recorrente.
8.1. Revisitando a decisão recorrida, exsurge, em suma, o seguinte fundamento utilizado para a condenação em débito de R$ 98.402,36 (valor histórico) e pela imputação da multa prevista no art. 57 da Lei 8.443/1992 ao Banco de Sangue Modelo de Anápolis: impugnação de despesas pela ausência de documentação necessária para comprovar a boa e regular aplicação dos recursos repassados, uma vez que foram encontradas pela equipe de auditoria do DENASUS várias autorizações de procedimentos ambulatoriais de alta complexidade, cobrados, porém sem comprovação de suas realizações, em desconformidade com o art. 3°, parágrafo I da PT/SAS/MS 113 de 31/3/1999, revogada pela PT/SAS/MS 741 de 19/12/2005 (peça 10) .
8.2.  Na análise da documentação acostada aos autos e dos argumentos apresentados na fase recursal, verifica-se incialmente que, quanto aos prontuários não apresentados (APACs 2672307-0, 2694141-0, 2694151-9, 2718976-7, 2718957-0, 2695184-8 e 2746143-4) , em que pese a alegação de ter havido alagamento nas instalações físicas da recorrente, não há provas inequívocas da destruição dos prontuários médicos. As fotografias apresentadas não permitem concluir que foram exatamente os documentos que comprovam os procedimentos do SUS que teriam sido destruídos. 
8.3. As demais glosas constam na Planilha de Glosa (peça 1, p. 255-257) : 
	  Item
	APAC
	Datas 
	Valores R$
	Motivo da Glosa

	1
	2695223-3
	28/06/2005
	2.430,50
	procedimento não realizado/comprovado

	2
	2673011-0
	28/06/2005
	2.430,50
	procedimento não realizado/comprovado

	3
	2695247-5
	28/06/2005
	6.678,50
	procedimento não realizado/comprovado

	4
	 2694728-3
	28/06/2005
	2.430,50
	procedimento não realizado/comprovado

	5
	2695223-3
	11/08/2005
	2.430,50
	procedimento não realizado/comprovado

	6
	2695247-5
	11/08/2005
	6.678,50
	procedimento não realizado/comprovado

	7
	2694728-3
	11/08/2005
	2.430,50
	procedimento não realizado/comprovado

	8
	2695223-3
	20/09/2005
	2.430,50
	procedimento não realizado/comprovado

	9
	2695247-5
	20/09/2005
	6.678,50
	procedimento não realizado/comprovado

	10
	2694728-3
	20/09/2005
	2.430,50
	procedimento não realizado/comprovado

	11
	2746116-0
	11/11/2005
	6.678,50
	procedimento não realizado/comprovado

	12
	2746143-4
	11/11/2005
	2.430,50
	prontuário não apresentado

	13
	2746116-0
	30/11/2005
	6.678,50
	procedimento não realizado/comprovado

	14
	2746143-4
	30/11/2005
	2.430,50
	procedimento não realizado/comprovado

	15
	2746116-0
	30/11/2005
	6.678,50
	procedimento não realizado/comprovado

	16
	2746143-4
	30/11/2005
	2.430,50
	procedimento não realizado/comprovado

	17
	2851279-2
	01/02/2006
	6.678,50
	procedimento não realizado/comprovado

	18
	2851279-2
	15/02/2005
	6.678,50
	procedimento não realizado/comprovado

	19
	2629280-5
	02/06/2005
	1.447,70
	procedimento não realizado/comprovado

	20
	2673019-8
	02/06/2005
	1.234,58
	procedimento não realizado/comprovado

	21
	2673019-8
	28/06/2005
	404,06
	procedimento não realizado/comprovado

	22
	2718972-3
	11/08/2005
	1.234,58
	procedimento não realizado/comprovado

	23
	2718854-6
	11/08/2005
	1.512,15
	procedimento não realizado/comprovado

	24
	2718972-3
	20/09/2005
	404,06
	procedimento não realizado/comprovado

	25
	2718854-6
	20/09/2005
	1.512,15
	procedimento não realizado/comprovado

	26
	2746122-5
	11/11/2005
	2.349,75
	procedimento não realizado/comprovado

	27
	2718972-3
	11/11/2005
	404,06
	procedimento não realizado/comprovado

	28
	2718854-6
	11/11/2005
	1.512,15
	procedimento não realizado/comprovado

	29
	2746122-5
	30/11/2005
	2.349,75
	procedimento não realizado/comprovado

	30
	2804664-5
	30/11/2005
	404,06
	procedimento não realizado/comprovado

	31
	2804665-6
	30/11/2005
	449,50
	procedimento não realizado/comprovado

	32
	2746122-5
	30/11/2005
	2.349,75
	procedimento não realizado/comprovado

	33
	2804654-6
	30/11/2005
	449,50
	procedimento não realizado/comprovado

	34
	2804664-5
	30/11/2005
	404,06
	procedimento não realizado/comprovado

	35
	2804665-6
	30/11/2005
	449,50
	procedimento não realizado/comprovado

	36
	2804654-6
	01/02/2006
	449,50
	procedimento não realizado/comprovado

	37
	2804664-5
	01/02/2006
	449,50
	procedimento não realizado/comprovado

	38
	2804665-6
	01/02/2006
	449,50
	procedimento não realizado/comprovado

	39
	2804654-6
	15/02/2006
	449,50
	procedimento não realizado/comprovado

8.4. Contrariando o que defende o recorrente, as glosas referentes às APACs 2695223-3, 2673011-0, 2695247-5, 2694728-3, 2746116-0, 2718974-5, 2746143-4, 2851279-2, 2851209-3 decorreram da ausência da comprovação diagnóstica e não pela ausência da comprovação do procedimento. Tal constatação consta no relatório de auditoria (peça 1, p. 107-109) .  Em relação à APAC 2695223-3, não foi apresentado o exame que justificasse o diagnóstico.  
8.5.  Quanto às APACs 2629280-5, 2673019-8, 2718972-3, 2718854-6, 2746122-5, 2804664-5, 2804665-6,  2804654-6, houve cobrança de procedimento cobrado diferente do autorizado pelo gestor, cobrança de procedimento secundário sem a devida realização/comprovação do exame radiológico que comprove a lesão e procedimento cobrado diferente solicitado/autorizado (peça 1, p. 107-109) . 
8.6.  Quanto à alegação de que as prescrições médicas justificariam o tratamento de cada paciente em relação às APACs 2695247-5, 2804654-6, 2852435-3, 2565711-5, 2873019-8, 2718972-3, 2804664-5 2852444-1, 2718854-6, 2718854-6, 2804665-6, verifica-se que nesses itens houve a cobrança de procedimento sem a devida comprovação diagnóstica (peça 1, p. 107-109) .  
8.7. Dessa forma, verifica-se que, o recorrente não apresentou qualquer novo documento a fim de confrontar as irregularidades que lhe foram consistentemente atribuídas nesse processo. Os argumentos ofertados em sua defesa recursal são os mesmos que constam em suas alegações de defesa à peça 12, e concentram-se na narração de eventos climáticos que teriam destruído parte da documentação do laboratório, erros de digitação e alegações sem o devido suporte probatório.
8.9.  Releva ressaltar, ainda, que o recorrente não faz prova de que os documentos supostamente destruídos são exatamente os mesmos exigidos para a comprovação das despesas.
8.10. Portanto, diante da ausência de novos documentos comprobatórios, deve ser mantido o débito apurado em relação às Apacs sem as correspondentes alegações de defesa ou desacompanhadas de documentação de suporte. Igualmente subsiste o débito em relação às APACs segundo as quais, mesmo acompanhadas de documentos, não é possível estabelecer o nexo financeiro entre as despesas e os procedimentos supostamente realizados. 
8.11. Dessa forma, no exame do presente recurso, entende-se que não foram comprovadas as despesas correspondentes ao débito de R$ R$ 98.402,36 estabelecido no acórdão recorrido. 
Da responsabilidade do Município de Anápolis
9. Alega o recorrente que o Município de Anápolis é o único responsável pela liberação das Apacs, e só após a liberação destas o Banco de Sangue Modelo de Anápolis dava início ao tratamento médico prescrito para o paciente (peça 45, p. 4-5) .
9.1. Informa que, sem a chancela do gerente ou gestor municipal do SUS do município, o Banco de Sangue Modelo de Anápolis não iniciava o tratamento do paciente (peça 45, p. 5) .
Análise
10. Não assiste razão ao recorrente.
10.1. Em relação à pretensão do recorrente em responsabilizar o Município de Anápolis/GO com base na assertiva de que o ente federativo seria corresponsável pelas eventuais irregularidades apuradas, é pertinente mencionar o posicionamento do Relator, Min. Walton Alencar Rodrigues, no voto condutor do acórdão ora recorrido:
"Quanto à tese de responsabilização do Município de Anápolis/GO, na condição de suposto corresponsável pelos fatos mencionados, verifica-se que o assunto tratado alcança a execução dos serviços e a respectiva prestação de contas, de modo que a responsabilidade deve permanecer restrita ao responsável executor. Embora, como afirma a defesa, todos os procedimentos médicos tenham sido autorizados pelo Gestor Municipal do SUS do Município de Anápolis, a falha na documentação dos procedimentos médicos realizados pela Sociedade "Banco de Sangue Modelo de Anápolis Ltda." é de inteira e exclusiva responsabilidade da entidade. Portanto, não se configura a corresponsabilidade do Município de Anápolis.
...
Entendo que compete ao Tribunal julgar as contas de particulares, pessoas físicas ou jurídicas, nas hipóteses de prejuízo à União, com fundamento nos artigos 70, parágrafo único e 71, inciso II, da Constituição Federal, combinados com os artigos 5º, inciso II, e 16, §2º, da Lei 8.443/1992. Cito como antecedente nesse sentido o Acórdão 946/2013-TCU-Plenário, o qual, de maneira muito bem fundamentada, inovou a jurisprudência do TCU ao admitir o julgamento de contas e a imputação de débito a terceiros não pertencentes à Administração sem a participação de agente público no cometimento da irregularidade. 
O dever de prestar contas e a jurisdição do TCU envolvem tanto os agentes públicos quanto os privados, cujas condutas provoquem dano ao Erário, sem exigências relativas a terem agido em solidariedade com qualquer agente público.
O voto que fundamenta o Acórdão 2428/2016-TCU-Plenário é elucidativo:
101. Quanto à jurisdição desta Corte de Contas sobre particulares, observo que o texto constitucional, em especial o art. 70, parágrafo único, e o inciso II do art. 71, não fez distinção entre agentes públicos ou particulares para fins de recomposição do débito, bastando que qualquer um deles tenha dado causa à irregularidade de que resulte prejuízo ao erário. Em verdade, tampouco é necessária a comprovação da coparticipação de agentes públicos na irregularidade para que seja fixada a responsabilidade da pessoa jurídica privada por danos cometidos aos cofres públicos, conforme decidiu o Tribunal nos Acórdão 946/2013-TCU-Plenário, 1.680/2013-Plenário, 2.056/2013-Plenário, 2.448/2013-Plenário, 2.677/2013-Plenário e 7.778/2015-2ª Câmara, dentre outros. Sendo assim, o particular que tenha dado causa a um dano ao erário está sujeito à jurisdição desta Corte de Contas, independentemente de ter atuado em conjunto com agente da Administração Pública, conforme o art. 71, inciso II, da Constituição Federal". 
10.2. Segundo se extrai do excerto transcrito, é de inteira e exclusiva responsabilidade da Sociedade "Banco de Sangue Modelo de Anápolis Ltda." as falhas apontadas na documentação dos procedimentos médicos realizados. 
10.3. Os fundamentos da responsabilização encontram-se na jurisprudência que admite o julgamento de contas e a imputação de débito a terceiros não pertencentes à Administração sem a participação de agente público no cometimento da irregularidade. Ademais, segundo o Tribunal, a responsabilização de pessoa jurídica privada por danos cometidos aos cofres públicos dispensa a comprovação da coparticipação de agentes públicos nas irregularidades apuradas (Acórdão 946/2013-TCU-Plenário, Rel. Benjamin Zymler) .
10.4. Portanto, diante da ausência de novos argumentos e a partir da análise dos fundamentos contidos no excerto do voto mencionado, deve ser rejeitada a pretensão do recorrente de atribuir responsabilidade ao Município de Anápolis/GO pelas irregularidades apuradas.
CONCLUSÃO
11. Da análise do recurso apresentado, conclui-se que:
 a) a existência de processos no Poder Judiciário e no TCU com idêntico objeto não caracteriza repetição de sanção sobre mesmo fato (bis in idem) nem litispendência; a existência de ação judicial contra o responsável não obstaculiza o andamento de processo neste Tribunal;
  b) não foram apresentados documentos ou argumentos capazes de afastar as irregularidades apuradas, restando como não comprovadas as despesas de R$ 98.402,36 estabelecido no acórdão recorrido; 
 c) é de inteira e exclusiva responsabilidade do Banco de Sangue Modelo de Anápolis as falhas apontadas na documentação dos procedimentos médicos realizados.
PROPOSTA DE ENCAMINHAMENTO
12. Ante o exposto, submete-se à consideração superior a presente análise do recurso de reconsideração interposto pelo Banco de Sangue Modelo de Anápolis Ltda. contra o Acórdão 10261/2017-TCU-Primeira Câmara, propondo-se, com fundamento nos artigos 32, inciso I, e 33 da Lei 8.443/1992, c/c o artigo 285 do RI/TCU:
 a) conhecer do recurso de reconsideração interposto e, no mérito, negar-lhe provimento;
 b) dar ciência da deliberação que vier a ser adotada ao recorrente e aos demais interessados.
É o relatório.

Roldão Izael Cassimiro (OAB/GO 15.153).

Subprocurador-Geral Lucas Rocha Furtado.

RECURSO DE RECONSIDERAÇÃO EM TOMADA DE CONTAS ESPECIAL. ARGUMENTOS E CIRCUNSTÂNCIAS FÁTICAS QUE NÃO AFASTAM A PREMISSA QUE NORTEOU A CONDENAÇÃO DO RECORRENTE. NÃO PROVIMENTO.

TOMADA DE CONTAS ESPECIAL (TCE)

Secretaria de Recursos (Serur).

Por atender aos requisitos de admissibilidade, conheço do recurso de reconsideração interposto pelo Banco de Sangue Modelo de Anápolis Ltda., contra o Acórdão 10261/2017-TCU-Primeira Câmara, por meio do qual este Tribunal, dentre outras providências, julgou irregulares suas contas, o condenou em débito e aplicou-lhe multa fundada no art. 57 da Lei 8.443/1992, no valor de R$ 18.000,00. 
A condenação decorreu da cobrança irregular de procedimentos do SIA/SUS pelo recorrente, conforme apurado em auditoria do Denasus, abrangendo o período de janeiro a dezembro de 2005, causando um prejuízo ao erário da ordem de R$ 98.402,36 (peça 1, p. 201-211) .
Após a análise detida dos argumentos recursais apresentados, a Secretaria de Recursos (Serur) propôs o não provimento do recurso, por considerar que os argumentos apresentados não tiveram o condão de modificar a deliberação recorrida.
O MPTCU, neste ato representado pelo Suprocurador-Geral Lucas Rocha Furtado, concordou com a proposta da unidade técnica (peça 68) .
Feito esse breve histórico, passo ao exame de mérito do recurso.
Acompanho, desde já, a proposta da unidade técnica, cuja análise incorporo às minhas razões de decidir.
Não há como acatar o pedido do recorrente de suspensão deste processo até o julgamento final do recurso em tramitação no Tribunal Regional Federal. Como bem salientou a unidade técnica, a existência de processos no Poder Judiciário e neste Tribunal com idêntico objeto não caracteriza bis in idem ou litispendência, nem obstaculiza o andamento do processo nesta Corte de Contas. Na hipótese de condenação no processo judicial, basta que sejam apresentados os documentos comprobatórios da quitação do débito na esfera administrativa ou vice-versa. Assim, não haverá ressarcimento de valores em duplicidade, como é a preocupação do recorrente.
Não há como acatar o argumento de que a impossibilidade da apresentação de comprovantes das despesas realizadas teria decorrido de alagamento nas instalações físicas da sede do recorrente. 
Como consignado na instrução da unidade técnica que norteou o julgamento a quo (peça 29) , a equipe responsável pelo Denasus já acatara as justificativas apresentadas sobre esse assunto, expurgando algumas Autorizações de Procedimentos Ambulatoriais de Alta Complexidade (APACs) da planilha de glosa, resultando na redução do débito originalmente apurado.
Quanto às demais APACs, cujo débito está relacionado aos prontuários não apresentados (APACs 2672307-0, 2694141-0, 2694151-9, 2718976-7, 2718957-0, 2695184-8 e 2746143-4) , não há provas inequívocas da destruição dos prontuários médicos, eis que as fotografias apresentadas pelo recorrente não permitiram concluir que esses documentos foram destruídos no alagamento em questão.
Com relação às demais glosas, relacionadas a procedimentos não realizados ou comprovados ou, ainda, à ausência de comprovação diagnóstica, acompanho a análise da unidade técnica no sentido de que o recorrente não se desincumbiu do ônus de refutar as irregularidades que lhe foram atribuídas, carecendo o recurso apresentado do devido suporte probatório.
Também não merece acolhimento a pretensão do recorrente em responsabilizar o Município de Anápolis/GO pelas irregularidades tratadas nos autos. Conforme bem asseverou o juízo a quo, a responsabilidade em questão deve permanecer restrita ao responsável executor. Ainda que todos os procedimentos médicos tenham sido autorizados pelo gestor municipal do SUS no município, a falha na documentação dos procedimentos médicos realizados é de inteira e única responsabilidade da ora recorrente.
Nesse sentido, não vejo motivos para modificar a deliberação ora recorrida.  
 	Diante do exposto, VOTO pela adoção da minuta de acórdão que ora trago ao exame deste colegiado.
TCU, Sala das Sessões Ministro Luciano Brandão Alves de Souza, em 23 de abril de 2019.
Ministro VITAL DO RÊGO 
Relator